臺灣臺南地方法院刑事判決　　　　　　　96年度簡上字第90號
上　訴　人　臺灣臺南地方法院檢察署檢察官
被　　　告　乙○○
上列上訴人因被告贓物案件，不服本院九十五年度簡字第三七五
一號中華民國九十五年十二月二十九日第一審判決（聲請簡易判
決處刑案號：臺灣臺南地方法院檢察署九十五年度偵字第三七九
一號），提起上訴及移送併案審理（案號：臺灣臺南地方法院檢
察署九十五年度營偵字第三六二號），本院管轄之第二審合議庭
判決如下：
    主  文
原判決撤銷。
乙○○連續搬運贓物，處有期徒刑參月，如易科罰金，以銀元
佰元折算壹日。
    事  實
一、乙○○明知如附表編號一至五所示之物品，均係甲○○（由
    檢察官移送本院另案審理）單獨或與謝政哲（由檢察官另案
    聲請以簡易判決處刑）共同竊得之贓物，竟基於搬運贓物之
    概括犯意，於民國（下同）九十四年五月間至同年八月間之
    期間內，依甲○○或謝政哲指示，先後至甲○○位於臺南縣
    學甲鎮西進里一○六號之住處等處所，以其所有之自小客車
    ，將如附表編號一至五所示之贓物，搬運至林再楠（由檢察
    官另案偵辦）所經營位於臺南縣將軍鄉西和村二二號之資源
    回收場販售牟利；嗣經警詢線查獲上情。
二、案經臺灣電力公司臺南營運處訴由臺南市警察局報請臺灣臺
    南地方法院檢察署（下稱臺南地檢署）檢察官偵查後聲請簡
    易判決處刑及臺南縣警察局學甲分局（下稱學甲分局）報請
    臺灣臺南地方法院檢察署檢察官移送併案審理。
    理  由
一、訊據被告乙○○對於如附表編號一至五所示物品係贓物及其
    確曾於上開時、地，先後搬運上開物品至林再楠上開資源回
    收場等情固不爭執，惟矢口否認涉有搬運贓物犯行，辯稱：
    我搬運時並不知該等物品是贓物云云。經查：(一)如附表編號
    一至五所示物品分別係如附表所示被害人分別遭如附表所示
    竊盜行為人行竊之贓物，而該等贓物嗣由被告依指示搬運至
    如附表所示地點販售等情，有被告、被害人涂松佑、戴岩澤
    、台灣電力股份有限公司職員宋永松、蔡舜麒、證人甲○○
    、謝政哲及林再楠於警訊、偵查或審理中之證述可佐（臺南
    市警察局南市警刑偵字第00000000000號卷第十
    九至二十一、五十五至五十八、一百零四、一百零五、一百
    零九、一百十、一百二十五、一百二十六頁、學甲分局南縣
    學警偵字第0000000000號卷第五至十、十八至二
    十五、二十九至三十七、四十五至四十七、七十至七十五、
    一百零五、一百零六、一百十二、一百十三、一百十七、一
    百十八頁，臺南地檢署九十五年度營偵字第三六二號卷第六
    十九、七十、一百七十九至一百八十三、一百八十九、一百
    九十、三百十九、三百二十頁，本院九十六年六月二十日審
    理筆錄），並有照片一張及失竊報告表一紙附卷堪憑（見上
    開第00000000000號警卷第一百四十八、二百五
    十五頁），足信為真正；(二)其次，證人甲○○於審理中到庭
    結證稱：被告在搬運如附表編號一至三及五所示物品應該知
    道是我偷來的等語（見本院卷第三十九、四十頁），而被告
    於警偵訊時已坦承其搬運如附表編號一至五所示物品時知道
    是贓物等語（見上開第0000000000號卷第三十二
    、三十三、三十六、三十七頁），被告於審理中復自承：當
    時謝政哲拜託我載他去學甲，途中將如附表編號四所示馬達
    搬上車，我問他馬達何來，他告訴我，是他和甲○○偷來的
    等語（見本院卷第四十四頁），顯然被告於審理中翻異前詞
    ，空言否認其在搬運上開物品時不知係贓物云云，乃屬事後
    飾卸諉責之詞，殊無足採。(三)綜上，本件犯罪事實業有上開
    事證可堪認定，被告所辯復不足採，業見前述，其犯行事證
    明確，堪以認定。
二、嗣被告行為後，刑法相關規定已於九十四年二月二日修正公
    布，並同自九十五年七月一日施行。按同於九十五年七月一
    日修正施行之刑法第二條規定，乃係關於新舊法比較適用之
    準據法，其本身無關行為可罰性要件之變更，故於九十五年
    七月一日前揭法律修正施行後，如有涉及比較新舊法之問題
    ，即應逕依修正後刑法第二條第一項規定，為「從舊從輕」
    之比較（參見最高法院九十五年度第八次刑事庭會議決議意
    旨）。茲分述如下：
  (一)九十五年六月十四日修正公布，同年七月一日施行之刑法施
    行法第一條之一第一項、第二項前段增訂「中華民國九十四
    年一月七日刑法修正施行後，刑法分則編所定罰金之貨幣單
    位為新臺幣。九十四年一月七日刑法修正時，刑法分則編未
    修正之條文定有罰金者，自九十四年一月七日刑法修正施行
    後，就其所定數額提高為三十倍。」等內容。而被告所犯之
    刑法第三百四十九條第二項自七十二年六月二十六日（即罰
    金罰鍰提高標準條例修正公布日）迄今未修正，其罰金法定
    刑為「一千元」，貨幣單位乃「銀元」（刑法第三百四十九
    條第二項參照），依罰金罰鍰提高標準條例第一條前段提高
    十倍，實為「銀元一萬元」，經折算為「新臺幣三萬元」。
    刑法施行法於九十五年七月一日施行後，所定罰金之貨幣單
    位為新臺幣，就其所定數額提高為三十倍，刑法第三百四十
    九條第二項之罰金法定刑「一千元」，依該規定折算，亦為
    「新臺幣三萬元」。是刑法施行法前開條文修正後，刑法第
    三百四十九條第二項「罪刑」並未變更。刑法施行法第一條
    之一第一項、第二項前段之法律效果乃將刑法分則罰金刑之
    貨幣單位從「銀元」轉換為「新臺幣」，係貨幣單位之準據
    法，修正意旨亦止於釐清吾國先前易生混淆之貨幣單位系統
    ，與罪刑無涉，尚無刑法第二條第一項新舊法比較適用之問
    題，自應適用現行有效之法律。
  (二)關於罰金刑最低額部分：本院所諭知之被告罪名及其宣告刑
    （詳後），法定刑得科以一千元以下罰金。修正前刑法第三
    十三條第五款規定罰金為一元以上，修正後刑法第三十三條
    第五款則將罰金規定係新臺幣一千元以上，以百元計算之。
    是依修正後之法律，被告得科處之罰金刑最低為新臺幣一千
    元；然依被告行為時之刑罰法律，即修正前刑法第三十三條
    第五款規定之罰金最低額一元，該罪之罰金刑最低額為銀元
    一元，若換算為新臺幣，僅為新臺幣三元。經比較新舊法之
    結果，應以舊法較有利於被告。
  (三)關於連續犯部分：修正前刑法第五十六條連續犯之規定，依
    修正後刑法業已修正公布刪除，此刪除雖非犯罪構成要件之
    變更，但顯已影響行為人刑罰之法律效果，自屬法律有變更
    ，且新法既刪除連續犯，則被告上開犯行須依同法第五十條
    規定，分別論罪，併合處罰，惟被告之犯行，依修正前刑法
    論以連續犯，則僅論以一罪，惟加重其刑，從而，經比較新
    舊法之結果，仍應適用較有利於被告之行為時法律即舊法論
    以連續犯，此有最高法院九十五年度第八次刑事庭會議決議
    可資參照。
  (四)關於加減例部分：修正前刑法第六十八條規定：拘役或罰金
    加減者，僅加減其最高度；新修正刑法第六十七條則規定：
    有期徒刑或罰金加減者，其最高度及最低度同加減之；新法
    修正，罰金最低度同時加重之，使法官量刑範圍受到減縮，
    行為人將受到較舊法罰金最低度較高之刑罰，行為人受處罰
    之實質內涵顯有變更，屬於法律變更，自應比較新舊法，適
    用最有利行為人之舊法。
  (五)綜上，舊法關於法定罰金刑下限及連續犯之規定，較有利於
    被告，而本件復未科以罰金之刑，衡諸整體統合比較結果及
    不得割裂適用法律之原則，應依刑法第二條第一項前段之規
    定，一體適用修正前刑法之相關規定予以處斷。
三、原判決以被告乙○○罪證明確，因予論罪科刑，固非無見，
    惟原審未及就被告所犯併案關於如附表編號一、二、四及五
    之搬運贓物罪行部分併予審酌，即有未洽。檢察官上訴意旨
    指摘此部分原審漏未審酌，為有理由，自應由本院合議庭撤
    銷原審判決，並比較被告行為時及裁判時之法律適用而自為
    判決。核被告所為，係犯刑法第三百四十九條第二項之搬運
    贓物罪。被告先後多次搬運贓物之行為，時間緊接、觸犯構
    成要件相同之罪名，顯係基於概括犯意反覆為之，依修正前
    刑法第五十六條連續犯之規定，應論以一罪並加重其刑；併
    案關於如附表編號一、二、四及五所示搬運贓物之犯行，雖
    未經檢察官聲請以簡易判決處刑，惟與檢察官聲請以簡易判
    決處刑之部分即如附表編號三所示搬運贓物部分有連續犯裁
    判上一罪關係，為起訴效力所及，自應併予審究。爰審酌被
    告明知上開等物品係贓物，為圖小利，仍多次搬運之，助長
    贓物之流通，有礙贓物之追索，犯後曾能坦承全部犯行，暨
    其素行、生活狀況、犯罪之動機、目的、手段等一切情狀，
    量處如主文所示之刑，並諭知易科罰金之折算標準，以示懲
    儆（被告行為後，罰金罰鍰提高標準條例第二條業已刪除，
    而刑法第四十一條第一項前段關於易科罰金之折算標準已由
    舊法之銀元一百元、二百元、三百元修正為新台幣一千元、
    二千元、三千元，因屬科刑規範事項之變更，其折算標準為
    裁判時所應諭知，自有就新舊法規定比較之必要，經比較新
    舊法結果，以被告行為時之舊法較為有利於被告，新法並無
    對被告有較為有利之情形，是依刑法第二條第一項前段之規
    定，本件應適用被告行為時之舊法即依修正前刑法第四十一
    條第一項前段、修正前罰金罰鍰提高標準條例第二條之規定
    ，諭知以銀元三百元折算一日為易科罰金之折算標準。）
四、檢察官移送併辦意旨復謂：被告乙○○明知於九十四年九月
    間，楊龍義（由本院另案審理）所持有之八五馬力船外機一
    部，係由甲○○與楊龍義竊取而來，竟於九十四年九月二十
    日凌晨二時許，在臺南縣七股鄉大潭寮媒介王仁豐向楊龍義
    以新臺幣三萬元購買，此部分與本件檢察官聲請以簡易判決
    處刑之部分即如附表編號三所示搬運贓物部分有連續犯之裁
    判上一罪關係，移送併案審理云云。經查，此部分事實雖有
    被害人王偉忠、證人楊龍義、甲○○及王仁豐於警偵訊時或
    審理中之陳述可稽，惟該部分「居間介紹」買賣贓物之情形
    係屬「牙保」贓物，與單純之「搬運」贓物行為，其構成要
    件尚有不同，又連續犯指有數個獨立之犯罪行為，基於一個
    概括之犯意，反覆為之，而觸犯犯罪構成要件相同之罪名而
    言，故移送併辦關於被告之此部分「牙保」贓物罪嫌，與本
    件檢察官聲請以簡易判決處刑之部分即如附表編號三所示搬
    運贓物部分應無連續犯之裁判上一罪關係，此部份之「牙保
    」犯嫌自非起訴效力所及，本院自無從併為審理，爰退回由
    檢察官另行辦理，附此敘明。
據上論斷，應依刑事訴訟法第四百五十五條之一第一項、第三項
、第三百六十九條第一項前段、第三百六十四條、第二百九十九
條第一項前段，刑法第二條第一項前段、第五十六條（修正前）
、第三百四十九條第二項、第四十一條第一項前段（修正前），
刑法施行法第一條之一第一項、第二項前段，罰金罰鍰提高標準
條例第二條（修正前），判決如主文。
本案經檢察官丙○○到庭執行職務。
中　　華　　民　　國　　96　　年　　6 　　月　　29　　日
　　　　　　　　  刑事第八庭  審判長法　官　 彭喜有
                                    法  官   李東柏
                                    法  官   盧鳳田
以上正本證明與原本無異。
如不服本判決，應於判決送達後10日內，向本院提出上訴狀（應
附繕本）。
　 　　　　　　　 　　　　　　      書記官　 吳姁穗
中　　華　　民　　國　　96　　年　　6 　　月　　29　　日
附錄本件論罪科刑法條：
中華民國刑法第349條：
收受贓物者，處3年以下有期徒刑、拘役或5百元以下罰金。
搬運、寄藏、故買贓物或為牙保者，處5年以下有期徒刑、拘役
或科或併科1千元以下罰金。
因贓物變得之財物，以贓物論。
附表：
┌──┬──────────────────────────┐
│編號│竊盜之時、地、被害人、行為人、贓物及處理            │
├──┼──────────────────────────┤
│一  │甲○○於九十四年五、六月間某日，在臺南縣北門鄉永隆村│                                                 │
│    │漁塭，竊得涂松佑之電纜線，帶回甲○○位於臺南縣學甲鎮│                                                 │
│    │西進里一○六號之住處；嗣乙○○依甲○○指示，駕駛其所│                                                 │
│    │有之自小客車，前往甲○○上開住處，將上開贓物載至林再│                                                 │
│    │楠（由檢察官另案偵辦）所經營位於臺南縣將軍鄉西和村二│                                                 │
│    │二號之資源回收場，以四百八十元代價販售牟利朋分。    │                                                 │
├──┼──────────────────────────┤
│二  │甲○○於九十四年五、六月間某日，在臺南縣北門鄉永隆村│                                                 │
│    │漁塭，竊得戴岩澤之電纜線，帶回甲○○位於臺南縣學甲鎮│                                                 │
│    │西進里一○六號之住處；嗣乙○○依甲○○指示，駕駛其所│                                                 │
│    │有之自小客車，前往甲○○上開住處，將上開贓物載至林再│                                                 │
│    │楠（由檢察官另案偵辦）之上開西和村資源回收場，以八百│                                                 │
│    │元代價販售牟利朋分。                                │                                                 │
├──┼──────────────────────────┤
│三  │甲○○於九十四年五、六月間某日，在臺南縣將軍鄉苓子寮│                                                 │
│    │段一小段四三號地號附近，竊得臺灣電力股份有限公司之編│                                                 │
│    │號民吉高幹四一至五○號電線桿之電纜線，旋指示乙○○駕│                                                 │
│    │駛其所有之自小客車，前往該處，將上開贓物載至林再楠（│                                                 │
│    │由檢察官另案偵辦）之上開西和村資源回收場，販售牟利，│                                                 │
│    │乙○○分得五百元。                                  │                                                 │
├──┼──────────────────────────┤
│四  │甲○○、謝政哲於九十四年五、六月間某日，在臺南縣將軍│                                                 │
│    │鄉巷○段某農田內，共同竊得不詳人士之抽水馬達一台；嗣│                                                 │
│    │由謝政哲指示乙○○駕駛其所有之自小客車，將上開贓物載│                                                 │
│    │至林再楠（由檢察官另案偵辦）之上開西和村資源回收場，│                                                 │
│    │以五百元代價販售牟利朋分。                          │                                                 │
├──┼──────────────────────────┤
│五  │甲○○於九十四年七、八月間某日，在臺南縣北門鄉海埔新│                                                 │
│    │生地漁塭，竊得蔡舜麒之電纜線，帶回甲○○位於臺南縣學│                                                 │
│    │甲鎮西進里一○六號之住處；嗣乙○○依甲○○指示，駕駛│                                                 │
│    │其所有之自小客車，前往甲○○上開住處，將上開贓物載至│                                                 │
│    │林再楠（由檢察官另案偵辦）之上開西和村資源回收場，以│                                                 │
│    │二千元代價販售牟利朋分。                            │                                                 │
└──┴──────────────────────────┘
